臺灣雲林地方法院民事判決　九十二年度訴字第四八九號
　　原　　　告　丙○○
　　訴訟代理人　乙○○
　　被　　　告　甲○○
　　訴訟代理人　洪秀一律師
右當事人間侵權行為附帶請求損害賠償事件，經本院刑事庭裁定（九十二年度交附民
字第四三號）移送前來，本院於民國九十三年四月十五日言詞辯論終結，判決如左：
    主    文
被告應給付原告新台幣壹佰零柒萬零肆佰零玖元及自民國九十二年七月二十四日起至
清償日止，按週年利率百分之五計算之利息。
原告其餘之訴駁回。
訴訟費用由被告負擔五分之一，餘由原告負擔。
本判決第一項原告勝訴部分，於原告以新台幣參拾陸萬元為被告供擔保後，得假執行
。
原告其餘假執行之聲請駁回。
    事    實
甲、原告方面：
  一、聲明：
    （一）被告應給付原告新台幣（下同）五百二十四萬五千四百十六元及自起訴狀
          繕本送達翌日即民國（下同）九十二年七月二十四日起至清償日止，按週
          年利率百分之五計算之利息。
    （二）願供擔保請准宣告假執行。
  二、陳述：
    （一）被告於九十一年八月二十九日下午五時四十分許，駕駛農用拼裝車行駛於
          雲林縣四湖鄉○○村○○○○○道路時，明知應注意車前狀況及不得於右
          轉後偏左行駛，且當時並無不能注意之情形，竟未注意而撞擊原告騎乘之
          機車，致使原告受有左股骨幹骨折、左側前額撕裂傷、左小腿撕裂傷及右
          橈骨骨折等傷害。
    （二）原告於九十一年八月二十九日車禍發生當日，由救護車載送至中國醫藥學
          院附屬醫院救治，因而支出車資二千五百元。九十一年八月二十九日至同
          年九月十二日於中國醫藥學院附屬醫院治療，支出醫藥費用一萬九千二百
          二十五元。同年九月十二日轉院至長庚紀念醫院繼續醫療，並再支出醫藥
          費用三萬七千八百六十一元。同年十月一日至中國醫藥學院附屬醫院門診
          ，又支出醫藥費用六百五十元。同年十月十日至國術損傷接骨所治療，計
          支出費用三萬元。另原告於手術治療過程中內植鋼架，擬於九十三年底進
          行骨釘拆除手術，預估需再支出醫藥費用十一萬五千零八十六元。前述各
          項醫藥費用均應由被告負責賠償。
    （三）又原告於九十一年八月二十九日起至同年九月二十八日止，共於中國醫藥
          學院附屬醫院、長庚紀念醫院住院計二十九日。住院期間均由家屬親任照
          護，原告依法受有相當於看護費用之損害。以職業看護每日報酬二千元計
          算，則原告共計受有五萬八千元之損害。另住院期間因購置衛生用品計支
          出五千六百八十九元。
    （四）原告經手術治療後，現仍不良於行，應屬勞工保險殘障給付標準表所列之
          「兩下肢均遺存運動障害」。原告現年僅二十二歲，以六十五歲退休年齡
          計算，猶有四十三年之工作年齡。受傷前每月薪資二萬五千元，依霍夫曼
          式計算法計算，所受勞動能力損失為三百六十六萬二千九百零五元。
    （五）原告車禍前任職於新原蘭園，每月薪資二萬五千元。自九十一年八月二十
          九日起至九十二年七月五日提起附帶民事訴訟時止，約十點五個月未能工
          作，所受薪資損害為二十六萬二千五百元。
    （六）原告騎乘之機車因本件車禍而全毀，對此請求被告賠償五萬一千元。
    （七）原告無辜遭此橫禍，住院治療近月，身體心靈同蒙痛苦，被告肇事後未為
          任何賠償，態度惡劣，爰請求被告賠償一百萬元之精神慰撫金。
  三、證據：提出救護車費收據、財團法人中國醫藥學院北港附設醫院醫療費用收據
      　　　、長庚紀念醫院醫療費用收據、國術損傷接骨所收據、診斷證明書、薪
      　　　資所得證明、統一發票為證。並請求訊問證人余宗儐。
乙、被告方面：
  一、聲明：原告之訴及假執行之聲請均駁回。
  二、陳述：
    （一）原告雖因車禍而受有傷害，但醫療費用經全民健康保險局支付之部分，不
          得請求賠償。診斷證明書費用亦非車禍所致之損害。且其已至合法醫療院
          所接受治療，則另至民間國術損傷接骨所治療，難認正當而必要。又取出
          植入體內之鋼釘，屬小小手術，原告主張之費用顯有高估之嫌。
    （二）原告所受密閉性骨折，依現在之醫療技術，除非有醫療疏失之情，否則不
          可能造成所謂兩下肢均遺存運動障害。且原告未經醫療鑑定，空言主張，
          不足採信。故其請求勞動能力損害部分，不應准許。
    （三）原告因骨折而住院治療期間及出院後尚需一段時間休養，固屬常情。但此
          段期間應在合理範圍之內，且至少應提出醫師診斷證明書以確認原告在取
          出鋼架前，依復原之程度在多久之期間內不能工作。原告空言主張有十個
          半月之薪資損失，顯無根據。又原告主張其受傷前受僱於新原蘭園，每月
          薪資二萬五千元等語，對此未見其提出勞保或所得稅扣繳憑單為證，亦不
          足採信。
    （四）原告另主張因住院需求而購買生活用品，金額計五千六百八十九元等語。
          但既然係住院期間，何需自行購買所謂之醫療用品，且其他如彈膚麗、雞
          蛋、米酒等，亦與住院需求無關。
    （五）原告以刑事附帶民事損害賠償程序，請求機車損害，不應准許。況該機車
          僅前方擋風板及後視鏡部分受損，並非全損。原告竟以全損為由，並以全
          新機車之價值五萬一千元請求賠償，顯無理由。
    （六）原告因本件車禍受傷，精神上固受有痛苦，但其高額索求一百萬元之精神
          慰撫金，顯然過高。
丙、本院依職權調閱本院九十二年交簡字第四三號刑事卷宗，並向財政部台灣省中區
    國稅局北港稽徵所查詢兩造財產暨所得稅申報資料。
    理    由
一、本件原告起訴主張：被告於九十一年八月二十九日下午五時四十分許，駕駛農用
　　拼裝車行駛於雲林縣四湖鄉○○村○○○○○道路時，明知應注意車前狀況及不
　　得於右轉後偏左行駛，竟疏未注意而撞擊其騎乘之機車，致使其受有左股骨幹骨
　　折、左側前額撕裂傷、左小腿撕裂傷及右橈骨骨折等傷害。爰依侵權行為法律規
　　定請求被告給付五百二十四萬五千四百十六元及其法定遲延利息等語。被告則以
　　：醫療費用經全民健康保險局支付之部分，不得請求賠償。診斷證明書費用亦非
　　車禍所致之損害。民間國術損傷接骨所治療，難認正當而必要。又取出植入體內
　　之鋼釘，屬小小手術，原告主張之費用顯有高估之嫌。原告空言主張其兩下肢均
　　遺存運動障害、受有十個半月之薪資損失暨受傷前受僱於新原蘭園，每月薪資二
　　萬五千元等語，均不足採信。機車損害非刑事附帶民事損害賠償程序所得請求。
　　另請求一百萬元之精神慰撫金顯然過高等語，資為抗辯。
二、原告主張被告於前述時間地點駕駛農用拼裝車，於右轉後偏左行駛，致與其騎乘
    之機車發生碰撞，其並因此受有左股骨幹骨折、左側前額撕裂傷、左小腿撕裂傷
    及右橈骨骨折傷害等情，為被告所是認，並經本院調閱九十二年交簡字第四三號
    刑事卷宗查核無訛，自屬真實。查本件車禍發生地點為未劃標線之產業道路，有
    台灣雲林地方法院檢察署九十一年度他字第一○四二號偵查卷宗所附之道路交通
    事故調查報告表、現場照片為憑。按汽車在未劃標線之道路，應靠右行駛，道路
    交通安全規則第九十五條第一項訂有明文。本件被告駕車本應注意前揭規定，且
 　 無不能注意之情事，竟疏未注意，以致肇事，是其之過失責任應堪認定。
三、按因故意或過失不法侵害他人之權利者，負損害賠償責任。不法侵害他人之身體
    或健康者，對於被害人因此喪失或減少勞動能力，或增加生活上之需要時，應負
    損害賠償責任。不法侵害他人之身體健康者，被害人雖非財產上之損害，亦得請
    求賠償相當之金額，民法第一百八十四條第一項前段、第一百九十三條第一項及
    第一百九十五條第一項分別定有明文。被告對於本件車禍既有過失責任，則原告
    請求其負損害賠償責任，即屬於法有據。茲就原告請求之賠償金額，逐項審酌如
    左：
    （一）醫療費用部分：
    　１、原告主張其於九十一年八月二十九日至同年九月十二日於中國醫藥學院附
　　　　　屬醫院治療，支出醫藥費用一萬九千二百二十五元。同年九月十二日轉院
　　　　　至長庚紀念醫院繼續醫療，並再支出醫藥費用三萬七千八百六十一元。同
　　　　　年十月一日至中國醫藥學院附屬醫院門診，又支出醫藥費用六百五十元等
　　　　　情，固據其提出醫療費用收據為憑。然查其中自行負擔部分僅二萬四千五
　　　　　百三十四元（即19225+3409+210+200+350+390+100+650=24534），餘均為
　　　　　全民健康保險所給付。而原告預定於九十三年八月再次進行左股骨骨釘拔
　　　　　除手術，預估費用四千九百七十三元亦將為全民健康保險所給付，有財團
　　　　　法人長庚紀念醫院嘉義分院九十三年四月六日（九三）長庚院嘉字第二九
　　　　　八號函在卷可稽。按全民健康保險法第八十二條規定：「保險對象因汽車
　　　　　交通事故，經本保險提供醫療給付者，本保險之保險人得向強制汽車責任
　　　　　保險之保險人代位請求該項給付。」全民健康保險法為保險法之特別法，
　　　　　依特別法優於普通法之原則，全民健康保險法第八十二條應優先於保險法
　　　　　第一百三十五條、第一百零三條之規定而為適用。從而全民健康保險之被
　　　　　保險人因汽車交通事故，經全民健康保險提供醫療給付者，全民健康保險
　　　　　之保險人自得向強制汽車責任保險之保險人代位請求該項給付。而依強制
　　　　　汽車責任保險法第三十條規定，於該範圍內，加害人或強制汽車責任保險
　　　　　之被保險人之損害賠償責任即因而解免，全民健康保險被保險人對於加害
　　　　　人之損害賠償請求權亦因而喪失，是經健保給付之醫療費用部分應加以扣
　　　　　除。從而原告醫療費用之請求於二萬四千五百三十四元範圍內為有理由，
　　　　　逾此範圍之請求，不應准許。
      ２、原告另稱其於九十一年十月十日至國術損傷接骨所治療計支出三萬元，並
          提出收據為憑。然此部分之支出，未經醫師處方，難認係醫療上所必要之
          費用。是其此部份之請求，為無理由。
      ３、被告辯稱原告於九十一年十月一日中國醫藥學院附屬醫院門診所支出之醫
          藥費用，其中六百元之診斷證明書費用非侵權行為所生之損害云云。但查
　　　　　前述診斷書費用係原告為證明損害發生及其範圍所必要之費用，應解為損
　　　　　害之一部分，而得請求被告賠償（最高法院九十一年度台上字第一六一○
　　　　　號判決參照）。
    （二）救護車暨看護費用部分：
          原告於九十一年八月二十九日車禍發生當日，由救護車載送至中國醫藥學
　　　　　院附屬醫院救治，支出車資二千五百元，有其所提收據在卷為憑，並為被
　　　　　告所不爭執（見九十二年十月九日筆錄），自屬真實，應予准許。
    （三）看護費用部分：
          侵權行為之被害人因受傷害而有僱請看護之必要，然實際上確是由其親屬
          負責看護時，該親屬固係基於親情代為照顧被害人生活起居，但其所付出
          之勞力，仍得評價為財產上之價值，自不得因此使加害人免除其責任。查
          本件原告自九十一年八月二十九日起至同年九月二十八日止，共於中國醫
          藥學院附屬醫院、長庚紀念醫院住院計二十九日，為被告所不爭執（見九
          十二年十月九日筆錄）。審酌被告所受傷勢，可認其在住院期間確實無法
          自理生活，而有僱請看護人員之必要。而看護工作較一般工作之時間為長
          ，且須隨時注意傷患之病情反應，則原告主張看護費用每日以二千元計算
          ，應屬相當。是原告請求被告賠償五萬八千元之親屬看護費用損失，為有
          理由。
    （四）衛生用品費用部分：
          原告主張其因本件車禍而支出衛生用品費用五千六百八十九元，已據其提
          出收據為證。除其中雞蛋五十三元、米酒一百二十元非屬必要費用應予剔
          除外，餘五千五百十六元確屬增加生活上之支出，應予准許。
    （五）薪資損失部分：
　　　　　本院審酌原告受有前述傷勢，九十一年八月二十九日於財團法人中國醫藥
　　　　　學院北港附設醫院接受骨內釘固定手術，復於同年九月二十三日於財團法
　　　　　人長庚紀念醫院嘉義分院施行手術，手術後至九十二年七月十四日止，持
　　　　　續進行門診治療五次，並預定於九十三年八月再次進行左股骨骨釘拔除手
　　　　　術（見卷附之財團法人長庚紀念醫院嘉義分院九十二年七月十四日診斷證
　　　　　明書暨台灣雲林地方法院檢察署九十一年度他字第一○四二號偵查卷宗所
　　　　　附之診斷證明書）等情，認其主張自九十一年八月二十九日起至九十二年
　　　　　七月五日止，共計十點五個月期間處於喪失工作能力狀態，堪信真實。又
　　　　　原告前任職新原蘭園，月薪二萬五千元，亦經證人即新原蘭園負責人余宗
　　　　　儐到院證稱「八十八年二月原告在北港農工就學時候，就來我這邊實習半
　　　　　年，六月畢業後繼續在我這邊工作，直到車禍發生」、「實習時每日六百
　　　　　元，正式員工月薪二萬元，車禍發生時候已經調升到二萬五千元」等語屬
　　　　　實（見九十三年二月十九日筆錄）。職是原告請求二十六萬二千五百元之
　　　　　薪資損失，應予准許。
    （六）減少勞動能力損害部分：
          本件兩造同意以勞工保險條例第五十三條附表「勞工保險殘廢給付標準表
          」作為計算減少勞動能力之標準（見九十三年四月十五日筆錄）。原告主
          張依該表所示，下肢障害中以「兩下肢膝關節以上殘缺」殘廢等級最高，
          給付標準為一千日，而其所受之障害為「兩下肢均遺存運動障害」，給付
          標準為五百四十日，故其減少勞動能力之比例為千分之五百四十等語。按
          所謂「運動障害」，依勞工保險殘廢給付標準表所示，係指喪失生理運動
          範圍三分之一以上者而言。本件原告所受之左股骨骨折經治療後，左膝及
          下肢可能遺留僵直等後遺症，此有財團法人長庚紀念醫院嘉義分院九十三
          年四月六日（九三）長庚院嘉字第二九八號函在卷可稽。應屬該附表所稱
          「一下肢三大關節中，有一大關節遺存運動障害」者而言，給付標準為六
          十日。從而，原告減少勞動能力之比例為千分之六十。而原告為七十年三
          月六日生，自九十二年七月五日起至六十五歲止，減少勞動能力之期間為
          四十二年八月又一日，即四十二點六七年。又其每月薪資為二萬五千元，
          已如前述。基此，原告每年所受之減少勞動能力損害為一萬八千元（計算
          式：25000X12X60/1000=18000）。再依霍夫曼計算式扣除中間利息，可知
          被告依法應賠償原告之損害為四十一萬七千三百五十九元（計算式為司法
          院霍夫曼計算法○‧九版），逾此部分之請求，不應准許。
    （七）慰撫金部分：
　　　　　原告主張其無辜遭此橫禍，住院治療近月，身體心靈同受痛苦，故請求慰
　　　　　撫金一百萬元等語。按以人格權遭遇侵害，受有精神上之痛苦，而請求慰
　　　　　藉金之賠償，其核給之標準，須斟酌雙方之身分、資力與加害程度及其他
　　　　　各種情形核定相當之數額。本院審酌原告為七十年三月六日生，北港農工
　　　　　畢業學歷，因被告之過失行為致受有前述之身體傷害，精神當受有痛苦，
　　　　　暨被告為四十一年五月二十日生，名下有不動產多筆（見卷附之財政部台
　　　　　灣省中區國稅局北港稽徵所檢附之被告歸戶財產清單與所得資料），及被
　　　　　告之加害程度等一切情狀，認原告之精神慰撫金以三十萬元為適當。逾此
　　　　　之請求，不應准許。
    （八）機車損害部分：
　　　　　按因犯罪而受損害之人，以對於刑事被告及依民法負賠償責任之人請求回
　　　　　復其損害者為限，始得於刑事訴訟程序附帶提起民事訴訟，此為刑事訴訟
　　　　　法第四百八十七條第一項所明。本件被告係因過失傷害案件，經本院刑事
　　　　　庭以九十二年度交簡字第四三號判處徒刑在案，其被訴之犯罪事實並不包
　　　　　括刑法第三百五十四條之毀損罪（且過失毀損行為，亦屬不罰之行為），
　　　　　原告自不得就非因被告犯罪所受之損害，提起附帶民事訴訟請求賠償。從
　　　　　而，其基於侵權行為法則，請求被告賠償機車修復費用五萬一千元，即與
　　　　　刑事訴訟法第四百八十七條第一項所定要件不符，難認為合法，應予駁回
　　　　　。
    （九）綜上所述，原告之請求於一百零七萬零四百零九元之範圍內（計算式：24
          534+2500+58000+5516+262500+417359+300000=0000000），為有理由，應
          予准許，餘此範圍之請求，則無理由，應予駁回。
四、原告陳明願供擔保，聲請宣告假執行，就其勝訴部分，核無不合，爰酌定相當擔
　　保金額准許之。至於其敗訴之部分，假執行之聲請，當失所依附，應併予駁回。
五、據上論結，本件原告之訴為一部有理由，一部無理由，依民事訴訟法第七十九條
    、第三百九十條第二項，判決如主文。
中　　　華　　　民　　　國　　九十三　　年　　　四　　　月　　二十九　　日
                                臺灣雲林地方法院民事第一庭
~B法　　　官　鍾貴堯
右正本證明與原本無異。
如不服本判決，應於本判決送達後二十日內向本院提出上訴狀。（須附繕本）
中　　　華　　　民　　　國　　九十三　　年　　　四　　　月　　二十九　　日
~B法院書記官　張雅如
